臺灣高雄地方法院交通事件裁定　　　　100年度交聲字第319號
原處分機關　交通部公路總局高雄區監理所
異　議　人
即受處分人　李文銓
上列異議人因違反道路交通管理處罰條例案件，對於交通部公路
總局高雄區監理所民國100 年1 月3 日所為之處分（高監營裁字
第裁80-NO0000000號），聲明異議，本院裁定如下：
    主  文
異議駁回。
    理  由
一、原處分意旨略以：異議人即受處分人李文銓（下稱異議人）
    於民國99年12月1 日14時25分，騎乘車號CN9-567 號重型機
    車，行經高雄市路竹區（99年12月25日改制前為高雄縣路竹
    鄉○○○路55號前時，為警攔停欲進行酒精濃度測試檢定，
    因異議人拒絕接受酒精濃度檢測，遂予掣單舉發，嗣依道路
    交通管理處罰條例第35條第4 項前段、第67條第2 項之規定
    ，裁處異議人罰鍰新臺幣（下同）6 萬元，並吊銷駕駛執照
    ，3 年內禁考等語。
二、聲明異議意旨略以：當時其雖有喝酒，警察要對其做酒測，
    一開始雖拒絕酒測，但最後其還是有呼氣，沒有拒絕酒測，
    爰依法聲明異議，請求撤銷原處分云云。
三、按汽車駕駛人，駕駛汽車經測試檢定酒精濃度超過規定標準
    者，處1 萬5 千元以上6 萬元以下罰鍰，並當場移置保管其
    車輛及吊扣其駕駛執照1 年；汽車駕駛人拒絕接受第1 項測
    試之檢定者，處6 萬元罰鍰，並當場移置保管其車輛及吊銷
    其駕駛執照，且3 年內不得考領駕駛執照，道路交通管理處
    罰條例第35條第1 項第1 款、第4 項前段、第67條第2 項分
    別定有明文。又按道路交通管理處罰條例第35條第4 項之所
    以規定「拒絕酒精濃度測試之檢定」除應課予罰鍰6 萬元外
    ，並應當場移置保管該汽車及吊銷該駕駛執照，較諸同條第
    1 項規定酒後駕車之處罰更為嚴厲，目的在於不使拒絕酒精
    濃度測試檢定之駕駛人反而獲得寬典，否則無異鼓勵駕駛人
    拒絕接受測試。再關於處罰基礎，係因人體內酒精含量由開
    始飲酒時依飲酒量漸漸累積增加，在完成飲酒時體內酒精含
    量達到最高，隨後依代謝率逐漸代謝；基此，倘駕駛人遭員
    警攔停後，積極拒絕接受酒精測試或消極推諉拖延，致其體
    內酒精濃度因時間經過而逐漸代謝降低，對於其他立即配合
    測試之駕駛人顯有不公，且亦明顯有礙警員職務之順利進行
    。是故，駕駛人經警告知酒精濃度測試標準及流程後，不論
    以積極行為表示拒絕或以消極不配合方式排斥酒測，均屬「
    拒絕接受酒精濃度測試」。
四、經查：
（一）本件異議人於上開時、地，因疑似酒後駕車，經警攔停，
      認其有經要求施以酒精濃度測試，但異議人並未接受酒精
      濃度測試之情事，而為警製單舉發，並經原處分機關予以
      裁處等情，為異議人所不爭執，並有高雄市政府警察局99
      年12月1 日高警交字第NO0000000 號舉發違反道路交通管
      理事件通知單、交通部公路總局高雄區監理所100 年1 月
      3 日高監營裁字第裁80-NO0000000號舉發違反道路交通管
      理事件裁決書、高雄市政府警察局湖內分局100 年1 月13
      日高市湖分交第1000000044號函各1 份在卷可稽（見本院
      卷第6 頁、第8 頁、第11頁）。
（二）異議人雖執前詞予以爭辯，然查，證人即本件舉發之高雄
      市政府警察局湖內分局路竹分駐所員警趙光南（下稱舉發
      員警趙光南）於本院審理時證謂：（對於本件拒絕酒測的
      案件是否有印象？）有。（當天情形如何？）……，我有
      同事騎機車經過，看到異議人騎機車顛顛倒倒，那個同事
      攔下異議人，上前詢問他，我同事有聞到酒味，就通知我
      們去鐵道那邊處理，同時請異議人移到平交道路口。我帶
      酒測器過去，準備酒測，當事人在現場有拒絕，現場看異
      議人的態度，認為異議人酒喝得蠻多的，對警方也有咆哮
      ，異議人拒絕酒測，還把我們酒測器推掉，我們就把他帶
      回去警局。在警局有問他要不要測，他還是拒絕。我們就
      做了拒絕酒測的單子給他，開單給他。當初詢問他他的太
      太住在哪裡，他都不願意告知，後來詢問到他的朋友，說
      他住在山野村，我們就送他去他朋友那邊，他朋友不收，
      又送到工地去，工地的友人才收留他。（他拒絕酒測過程
      中，有沒有有去測，稍微吐氣的情形？）他有去含著，但
      故意不吐氣。（他不吐氣，你們如何處理？）在現場我們
      告知他配合警方施以酒測，他沒有配合，我們就把他帶回
      警局。在警局他也沒有配合酒測，連含酒測器都沒有。」
      等語（見本院卷第22頁、第23頁），而酌以警員執行公務
      時，本身即受有行政懲處責任之監督，且其到庭具結作證
      ，更係以刑事責任擔保其證言之真實性，復以證人即舉發
      員警趙光南與異議人間素不相識乙節，業經證人即舉發員
      警趙光南於本院審理時證陳明確承在卷（見本院卷第23頁
      ），亦無誣陷異議人之必要，復另經本院勘驗舉發過程錄
      影光碟內容略為：異議人經員警一再告知實施酒測，異議
      人拒絕，並徒手翻弄員警之酒測器表示拒絕酒測，且異議
      人當時之神情狀況較為衝動，員警遂將異議人送進警車內
      帶離等情（見本院卷第24頁），顯與上揭證人即承舉發員
      警趙光南上揭所證之內容相符，是證人即舉發員警趙光南
      之上開證述內容，以及其所記錄舉發之本件違規事實，應
      為採信。據此，異議人當時顯有拒絕酒測之情事；則異議
      人主張：當時警察要對其做酒測，一開始雖拒絕酒測，但
      其最後還是有呼氣，沒有拒絕酒測云云，顯係事後推諉卸
      責之詞，並不足採。
五、綜上，本件異議人無正當理由拒絕接受酒精測試，堪以認定
    ，原處分機關以異議人違規事實明確，依上揭法規規定，裁
    處異議人罰鍰6 萬元，吊銷駕駛執照，且3 年內禁考駕駛執
    照，於法有據，裁罰額度亦無不當，異議人執上開情詞聲明
    異議，為無理由，應予駁回。
六、據上論斷，依道路交通事件處理辦法第18條，裁定如主文。
中    華    民    國   100    年    8     月    31    日
                        交通法庭  法  官  王參和
以上正本，係照原本作成，證明與原本無異。
如不服本裁定應於送達後5日內向本院提出抗告狀。
中    華    民    國   100    年    8     月    31    日
                                  書記官  葉祝君